【裁判字號】    92,易緝,27
【裁判日期】    920226
【裁判案由】    詐欺
【裁判全文】
臺灣高雄地方法院刑事判決                          九十二年度易緝字第二七號
    公  訴  人  臺灣高雄地方法院檢察署檢察官
    被      告  甲○○○
右列被告因詐欺案件，經檢察官提起公訴（八十三年度偵字第二三○八號），本院判
決如左：
    主  文
甲○○○意圖為自己不法之所有，以詐術使人將本人之物交付，處拘役伍拾日，如易
科罰金，以參佰元折算壹日。
    事  實
一、甲○○○因染有賭博惡習，在外積欠甚多債務，並向地下錢莊借款，明知其經濟
    已陷於困境，並無清償能力，竟基於意圖為自己不法所有之詐欺取財犯意，於民
    國八十三年一月十五日，向友人乙○○佯稱因急需用款為由，且交付前為其所有
    坐落高雄市○○區○○段二八七四建號、門牌號碼高雄市○○區○○街六巷二十
    八號建築改良物所有權狀予乙○○，而向乙○○借款新台幣（下同）十五萬元，
    約定於一星期後如數償還，並簽發面額十五萬元之本票乙紙以為擔保，致乙○○
    信以為真陷於錯誤，而如數交付。嗣甲○○○未依約定時間清償借款，乙○○即
    前往高雄市○○區○○街六巷二十八號欲找尋甲○○○，發現上開房屋於八十年
    十月間已賣予他人，且遍尋不著甲○○○，始知受騙。
二、案經乙○○訴由台灣高雄地方法院檢察署檢察官偵查起訴。
    理  由
一、訊據被告甲○○○固坦認其確因染有賭博惡習，在外積欠甚多債務，並向地下錢
    莊借款，經濟已陷於困境，並無清償能力，而於八十三年一月十五日，向友人乙
    ○○稱因急需用款，且交付前為其所有坐落高雄市○○區○○段二八七四建號、
    門牌號碼高雄市○○區○○街六巷二十八號建築改良物所有權狀予乙○○，而向
    乙○○借款，並簽發本票乙紙以為擔保之事實不諱，惟辯稱：伊確有向乙○○借
    款，並簽發本票乙紙以為擔保，但係借款十萬元或十五萬元，並是否有約定還款
    日期，因時間已久，伊已忘記了，又本票上伊之姓名「方李秀」三個字確係伊寫
    的，但「娥」字並非伊所書寫云云。然查：
  (一)被告甲○○○確因染有賭博惡習，在外積欠甚多債務，並向地下錢莊借款，經濟
    已陷於困境，並無清償能力，而於八十三年一月十五日，向友人乙○○稱因急需
    用款，且交付前為其所有坐落高雄市○○區○○段二八七四建號、門牌號碼高雄
    市○○區○○街六巷二十八號建築改良物所有權狀予乙○○，而向乙○○借款，
    並簽發本票乙紙以為擔保之事實，業據被告於本院審理時供承不諱，核與證人即
    告訴人於偵查時指訴之情節大致相符，且有告訴人乙○○提出之本票及建築改良
    物所有權狀影本各乙紙等附卷可稽。是此部分事實，堪信屬真實。
  (二)被告於本院審理時供承：伊確有向乙○○借款，並簽發本票乙紙以為擔保，且本
    票上伊之姓名「方李秀」三個字確係伊寫的云云，並被告亦提出其身分證及戶口
    名簿影本予告訴人，有身分證及戶口名簿影本各乙紙在卷足憑。準此，被告豈會
    僅在其所簽發之本票上簽寫其姓名中「方李秀」三個字，而未寫「娥」字？並告
    訴人既知向被告收取身分證及戶口名簿影本，豈會未加以對照本票上之姓名？且
    觀之系爭本票，係由被告簽寫其姓名後，在其姓名上捺指印，並「甲○○○」四
    字均係在捺指印前即書寫，是告訴人事後焉能於系爭本票上再加寫「娥」字？從
    而，被告辯稱：本票上伊之姓名「方李秀」三個字確係伊寫的，但「娥」字並非
    伊所書寫的云云，顯係事後推諉之詞，不足採信。
  (三)被告於本院審理時供稱：當時伊因染有賭博惡習，並向地下錢莊借錢，為了清償
    地下錢莊之債務，而向友人乙○○借款，並提出建築改良物所有權狀給乙○○看
    ，使他能相信，且簽發本票乙紙以為擔保，乙○○就將錢借伊，並因伊在外積欠
    甚多債務，所以將伊所有房屋賣了，且將伊鄉下之農地也賣了，但仍無法清償該
    借款，因伊丈夫及兒子受有牽連，伊沒有臉再與他們同住，所以就自己一人出去
    流浪，至為警查獲止，而伊迄今仍未償還該借款云云。復前開坐落高雄市○○區
    ○○段二八七四建號、門牌號碼高雄市○○區○○街六巷二十八號房屋，業於八
    十年十月十四日，已由被告賣予劉王美齊，有高雄市政府地政處新興地政事務所
    九十二年二月十三日高市地新一字第○九二○○○一二○四號函暨所附建物登記
    謄本及建築改良物登記簿乙份在卷可按。準此，足見被告於向告訴人借得上開款
    項時，顯已陷於經濟困難，已無清償能力，而為解向地下錢莊所借款項之燃眉之
    急，竟萌不法所有之意圖，向告訴人乙○○佯稱急需用款，並提出前為其所有，
    而已出賣予他人之上開建築改良物所有權狀，以為取信告訴人，且簽發本票乙紙
    以為擔保，致使告訴人信以為真陷於錯誤，而如數交付上開借款，是被告有不法
    所有意圖及詐欺之故意，自堪認定。
  (四)綜上所述，本件事證明確，被告上開犯行，應堪認定。
二、核被告甲○○○所為，係犯刑法第三百三十九條第一項之詐欺取財罪。爰審酌被
    告之品行，犯罪之手段、目的，所詐得之金額，事後亦未與告訴人達成民事和解
    ，及犯後態度等一切情狀，量處如主文所示之刑，以資懲儆。又按刑法第四十一
    條業經立法院於九十年一月四日修正，於九十年一月十日經總統公布施行，並於
    同年月十二日生效，該條規定：「犯最重本刑為五年以下有期徒刑之刑之罪，而
    受六個月以下有期徒刑或拘役之宣告，因身體、教育、職業、家庭之關係或其他
    正當事由，執行顯有困難者，得以一元以上三元以下折算一日，易科罰金。但確
    因不執行所宣告之刑，難收矯正之效，或難以維持法秩序者，不在此限。」、「
    併合處罰之數罪，均有前項情形，其應執行之刑逾六月者，亦同」，被告所犯詐
    欺取財罪，係五年以下有期徒刑之罪，且科處拘役，被告犯罪時間雖在上開條文
    修正生效前，然依刑法第二條第一項前段規定，行為後法律有變更者，原則上適
    用裁判時之法律，復經新舊法比較結果，新修正之條文對於易科罰金之條件有利
    於行為人，故依刑法第二條第一項前段規定，被告所宣告之刑，應依新修正之刑
    法第四十一條第一項規定，併諭知如易科罰金之折算標準。
據上論斷，應依刑事訴訟法第二百九十九條第一項前段，刑法第二條第一項前段、第
三百三十九條第一項、修正後第四十一條第一項前段，罰金罰鍰提高標準條例第一條
前段、第二條，判決如主文。
中      華      民      國      九十二    年      二    月    二十六    日
                                  臺灣高雄地方法院刑事第六庭
                                      法  官    洪  榮  家
右正本證明與原本無異。
如不服本判決，應於判決送達後十日內，向本院提出上訴狀。
                                      書記官    陳  寰  瑛
中      華      民      國      九十二    年      二    月    二十六    日
附錄本案論罪科刑法條全文：
刑法第三百三十九條第一項：
  意圖為自己或他人不法之所有，以詐術使人將本人或第三人之物交付者，處五年以
  下有期徒刑、拘役或科或併科一千元以下罰金。


司法院資訊處製作；財團法人民間司法改革基金會備份。
